【裁判字號】    97,易,158
【裁判日期】    970414
【裁判案由】    違反化粧品衛生管理條例
【裁判全文】
臺灣士林地方法院刑事判決               97年度易字第158號
公  訴  人  臺灣士林地方法院檢察署檢察官
被      告  中泉化工原料有限公司
兼 代 表人  乙○○
上列被告等因違反化粧品衛生管理條例案件，經檢察官提起公訴
（96年度偵字第9870、15260號），本院判決如下：
    主  文
乙○○、中泉化工原料有限公司均無罪。
    理  由
一、公訴意旨略以：被告陳金褔係址設臺北市○○區○○路26號
    一樓被告中泉化工原料有限公司（下稱中泉公司）之負責人
    ，明知製造化粧品含有醫療藥品者，應提出載有原料名稱、
    成分、色素名稱及其用途之申請書，連同標籤、仿單、樣品
    、包裝、容器、化驗報告書，並繳納證書費及查驗費，申請
    中央衛生主管機關查驗，經核准並發給許可證後，始得製造
    ，竟未向主管機關申請許可，於民國95年6 月28日由被告中
    泉公司製造含藥化粧品「防護水潤隔離霜」後，銷售予不特
    定人。嗣於95年11月23日經臺北市政府衛生局在被告中泉公
    司查獲，並扣得上揭產品2 瓶，經送行政院衛生署藥物食品
    檢驗局檢出含「Titanium dioxide(TiO2) 3.0% 」含藥化粧
    品成分，始查悉上情，因認被告陳金褔涉有化粧品衛生管理
    條例第27條第1 項之罪嫌；被告中泉公司涉有同條例第27
    條第3 項之罪嫌。
二、按犯罪事實應依證據認定之，無證據不得認定犯罪事實，又
    不能證明被告犯罪者，應諭知無罪之判決，刑事訴訟法第15
    4 條第2 項、第301 條第1 項分別定有明文。次按事實之認
    定，應憑證據，如未能發現相當證據，或證據不足以證明，
    自不能以推測或擬制之方法，以為裁判之基礎，業據最高法
    院40年臺上字第86號判例闡釋甚明。再按認定事實所憑之證
    據，雖不以直接證據為限，間接證據亦包括在內，然而無論
    直接或間接證據，其為訴訟上之證明，須於通常一般之人均
    不致於有所懷疑，而得確信其為真實之程度者，始得據為有
    罪之認定，倘其證明尚未達到此一程度，而有合理之懷疑存
    在時，致事實審法院無從為有罪之確信，即應為無罪之判決
    ，亦有最高法院76年臺上字第4986號判例可資參照。
三、公訴人認被告等涉有上開罪嫌，無非係以(一)被告乙○○於偵
    查中之供述。(二)證人郭雨達、王寶美於偵查中之證詞。(三)臺
    北市政府衛生局95年10月14日調查紀錄表、臺北市政府營利
    事業登記證、臺北市政府衛生局96年3 月3 日北市衛藥食字
    第09631469800 號函件暨所附之行政院衛生署87年3 月2 日
    衛署藥字第87010457號公告影本及行政院衛生署藥物食品檢
    驗局96年11月12日藥檢壹字第0960020957號函各一份等為其
    主要論據。惟訊據被告乙○○堅決否認伊及被告中泉公司有
    何違反化粧品衛生管理條例之犯行，辯稱：「防護水潤隔離
    霜」是安城化工廠有限公司（下稱安城公司）製造之產品，
    中泉公司沒有提供原料委託安城公司製造，被告中泉公司只
    是經銷買賣「防護水潤隔離霜」等語。
四、經查：
  (一)被告陳金褔係址設臺北市○○區○○路26號1 樓被告中泉公
    司之負責人，業據被告乙○○供明在卷，且有中泉公司之營
    利事業登記證影本一份在卷可稽。
  (二)中泉公司販售之「防護水潤隔離霜」含有行政院衛生署公告
    醫療或毒劇藥品基準之防曬劑成分Titanium dioxide(TiO2)
    3.0%，依法應申請核准並取得含藥化粧品許可證後，始得製
    造販售等情，固有臺北市政府衛生局96年3 月3 日北市衛藥
    食字第09631469800 號函件暨所附之行政院衛生署87年3 月
    2 日衛署藥字第87010457號公告影本及行政院衛生署藥物食
    品檢驗局96年11月12日藥檢壹字第0960020957號函各一份可
    憑，惟不能證明「防護水潤隔離霜」係被告中泉公司所製造
    。
  (三)再證人郭雨達即臺北市政府衛生局人員於偵查中證稱：臺北
    市衛生局在中泉公司查獲「防護水潤隔離霜」之標籤上標示
    含有Titanium dioxide (TiO2) 成分，即防曬成分，且宣稱
    可防曬隔離紫外線，這種產品必須申請含藥化粧品許可，方
    可製造等語，及證人王寶美即中泉公司副總經理於偵查中證
    稱：公司產品防護水潤隔離霜內含有Titanium dioxide(TiO
    2)成分等語（見偵查卷第73至74頁），其二人之證詞雖可證
    明被告中泉公司所販售之「防護水潤隔離霜」含有TiO2防曬
    成分，但亦不能證明「防護水潤隔離霜」係中泉公司所製造
    。
  (四)又被告中泉公司所販售之「防護水潤隔離霜」確係由安城公
    司自行購買原料、配方製成產品後，再交由中泉公司販售，
    中泉只是單純經銷等情，業據證人甲○○即安城公司之負責
    人於本院審理時證述屬實（見本院97年3 月21日審判筆錄）
    ，足認「防護水潤隔離霜」確非被告中泉公司所製造至明。
  (五)至被告乙○○於偵查中雖供稱：中泉公司委託安城公司製造
    「防護水潤隔離霜」，再由中泉公司販售云云，然於本院審
    理時則改稱：伊是向安城公司購買「防護水潤隔離霜」販售
    ，並不是委託安城公司製造，在偵查中之供述，可能伊未講
    清楚等語，稽諸證人甲○○之證詞，衡情斷無陷自己於犯罪
    之理？應以被告乙○○在本院審理時之供述較為可信，自得
    採為本件判決之基礎，併此敘明。
五、綜上所述，公訴人所舉證據，尚不足為被告等有罪之積極證
    據，或其指出證明之方法，經本院逐一剖析，相互參酌，仍
    無從形成被告等有罪之心證，基於無罪推定之原則，應為被
    告等無罪之諭知。
據上論斷，應依刑事訴訟法第301 條第1 項，判決如主文。
本案經檢察官高俊申到庭執行職務。
中    華    民    國    97    年    4     月    14    日
                  刑事第六庭法  官  周明鴻
以上正本證明與原本無異。
如不服本判決應於判決送達後10日內向本院提出上訴狀，其未敘
述上訴之理由者並得於提起上訴後20日內向本院補提理由書 (均
須按他造當事人之人數附繕本)。
                            書記官  丁梅芬
中    華    民    國    97    年    4     月    14    日


司法院資訊處製作；財團法人民間司法改革基金會備份。
